【裁判字號】    98,訴,1750
【裁判日期】    990504
【裁判案由】    毒品危害防制條例
【裁判全文】
臺灣高雄地方法院刑事判決              98年度訴字第1750號
公  訴  人  臺灣高雄地方法院檢察署檢察官
被      告  甲○○
指定辯護人  許龍升律師
被      告  丁○○
選任辯護人  朱立人 律師
被      告  乙○○
選任辯護人  康進益 律師
上列被告因違反毒品危害防制條例案件，經檢察官提起公訴（98
年度偵字第27741 號），本院判決如下：
    主  文
甲○○販賣第二級毒品，處有期徒刑參年捌月，扣案之第二級毒
品MDMA綠色圓錠玖佰玖拾伍顆（含包裝袋拾只，驗餘總淨重貳陸
捌點玖柒公克），均沒收銷燬、紅黑色NOKIA 行動電話壹支（含
SIM 卡，門號：0000000000號），沒收之。
丁○○幫助販賣第二級毒品，處有期徒刑參年拾月，扣案之第二
級毒品MDMA綠色圓錠玖佰玖拾伍顆（含包裝袋拾只，驗餘總淨重
貳陸捌點玖柒公克），均沒收銷燬、黑色SONY ERICSSON 行動電
話壹支（含SIM 卡，門號：0000000000號），沒收之。
乙○○幫助販賣第二級毒品，累犯，處有期徒刑貳年，扣案之第
二級毒品MDMA綠色圓錠玖佰玖拾伍顆（含包裝袋拾只，驗餘總淨
重貳陸捌點玖柒公克），均沒收銷燬、黑色NOKIA 行動電話壹支
（含SIM 卡，門號：0000000000號），沒收之；又未經許可持有
子彈，累犯，處有期徒刑壹年，併科罰金新臺幣伍萬元，罰金如
易服勞役，以新臺幣壹仟元折算壹日，扣案之口徑9mm 制式子彈
伍顆，均沒收之。應執行有期徒刑貳年拾月，併科罰金新臺幣伍
萬元，罰金如易服勞役，以新臺幣壹仟元折算壹日，扣案之第二
級毒品MDMA綠色圓錠玖佰玖拾伍顆（含包裝袋拾只，驗餘總淨重
貳陸捌點玖柒公克），均沒收銷燬、黑色NOKIA 行動電話壹支（
含SIM 卡，門號：0000000000號）、口徑9mm 制式子彈伍顆，均
沒收之。
    事  實
一、乙○○前於民國96年間因公共危險案件，經本院以96年度交
    簡字第2315號判決判處有期徒刑6 月確定，嗣因符合減刑條
    件，於96年11月13日經本院以96年度聲減字第7161號裁定減
    為有期徒刑3 月確定，甫於96年12月11日易科罰金執行完畢
    。
二、甲○○明知MDMA係毒品危害防制條例所定之第二級毒品，依
    法不得持有、販賣，竟意圖營利，基於販入第二級毒品後再
    伺機販出以牟利之犯意，於98年9 月13日以行動電話門號00
    00000000號聯絡丁○○所持用之行動電話門號0000000000號
    ，詢問丁○○是否有購買大宗第二級毒品MDMA（即俗稱之搖
    頭丸）之管道。乙○○與丁○○皆明知不得販賣第二級毒品
    MDMA，竟基於幫助甲○○販入第二級毒品之犯意，於丁○○
    知悉甲○○欲購買第二級毒品MDMA後，即以上開行動電話聯
    絡乙○○所持用之行動電話門號0000000000號，經乙○○以
    上開行動電話向丙○○所持用之行動電話門號0000000000號
    詢問有1,000 顆之MDMA可販售後，乙○○即以前揭之行動電
    話向丁○○告知，並由丁○○再向甲○○表示上情。甲○○
    知悉並同意購買後，於98年9 月16日下午某時，由乙○○駕
    駛承租之車牌號碼8022-UU 自小客車，搭載丁○○至臺南市
    接甲○○上車。隨後於同年月日21時許，一同前往高雄市○○區○○路601 巷5 號13樓丙○○家中之房間內，將購買毒
    品之新臺幣（下同）23萬5,000 元，交付予丙○○，經丙○○指示另覓時間、地點交貨後，乙○○旋即驅車搭載甲○○
    及丁○○離開上址。乙○○明知具殺傷力之子彈係槍砲彈藥
    刀械管制條例所定之管制物品，依法不得無故持有，竟於駕
    車離開上址之途中，即同年月日21時20分許，在高雄市○○
    區○○路與明誠路口，在甲○○及丁○○均不知情之情況下
    ，向姓名年籍不詳綽號「大頭」之成年男子收受具殺傷力之
    制式子彈7 顆（口徑9mm ，另收受不具殺傷力之改造手槍1
    支、子彈1 顆），並藏放於該車之後座座墊下，而無故持有
    之。乙○○隨即開車前往高雄市○○區○○路某小北百貨商
    店附近之民宅內，等候丙○○來電。同日22時許，乙○○接
    獲丙○○來電，遂外出向丙○○拿取購買之MDMA1,000 顆後
    ，交付予甲○○。翌日（即17日）凌晨1 時50分許，乙○○
    駕駛上開之自小客車，欲搭載甲○○、丁○○前往臺南途中
    ，在高雄市○○路○道中山高速公路九如交流道附近，因違
    規停車遭警方盤查，警方在丁○○所乘坐之副駕駛座車門手
    把處發現1 包白色粉末，經得乙○○等人同意後搜索該車，
    遂於該車查獲甲○○上開所購買置放在副駕駛座座椅下之1,
    000 顆MDMA（以100 顆分裝為1 袋，共計10袋，總計1,000
    顆，總毛重282 公克）、乙○○所持有藏放在該車後座座墊
    下之上開子彈7 顆（口徑9mm ，另收受不具殺傷力之子彈1
    顆）、不具殺傷力之仿GLOCK 廠27型半自動改造手槍1 支（
    含彈匣1 個，槍制管制編號：0000000000號）、用以聯絡丙○○購買毒品之黑色NOKIA 行動電話1 支（含SIM 卡，門號
    ：0000000000號）、甲○○所有用以聯絡丁○○之紅黑色NO
    KIA 行動電話1 支（含SIM 卡，門號：0000000000號）、丁○○所有用以聯絡乙○○之黑色SONY ERICSSON 行動電話1
    支（含SI M卡，門號：0000000000），及與本案無關為甲○○所持用之行動電話2 支（均含SIM 卡，門號分別為：0000
    000000、0000000000）、丁○○所持有置放在副駕駛座旁把
    手處之第三級毒品Ketamine（即愷他命，毛重約43公克）1
    包、所有之黑色零錢包1 只、行動電話2 支（均含SIM 卡，
    門號分別為：0000000000、0000000000）、乙○○所持有放
    置在黑色背包內之Ketamine 3包（即愷他命，其中100 公克
    2 包、47公克1 包，毛重共計約247 公克）及其所有之電子
    磅秤1 臺、現金8 萬5,500 元、行動電話2 支（均含SIM 卡
    ，門號分別為：0000000000、0000000000）等物。
三、案經高雄市政府警察局保安警察大隊移送臺灣高雄地方法院
    檢察署檢察官偵查起訴。
    理  由
壹、程序方面：
一、按「法院或檢察官得囑託醫院、學校或其他相當之機關、團
    體為鑑定，或審查他人之鑑定，並準用第203 條至第206 條
    之1 之規定」、「鑑定之經過及其結果，應命鑑定人以言詞
    或書面報告」，刑事訴訟法第208 條第1 項前段、第206 條
    第1 項分別定有明文。是經檢察官囑託相當之機關為鑑定後
    ，經鑑定人以書面報告其鑑定之結果者，該鑑定書面雖屬被
    告以外之人於審判外之書面陳述，惟其屬刑事訴訟法第159
    條第1 項所謂之「法律有規定者」，故不受該條項規定「不
    得作為證據」之限制，而具有證據能力；又檢察官因實務現
    實需求，就特定案件類型認當然有鑑定之必要者，基於檢察
    一體原則，得由該管檢察長概括選任鑑定機關，是司法警察
    等偵查輔助人員於案件未移送檢察官偵辦前之調查犯罪階段
    ，依據檢察長之概括授權，先行將證物送請檢察機關預先核
    定之專責鑑定人或鑑定機關實施鑑定，該鑑定人或鑑定機關
    亦應視同受承辦檢察官所選任或囑託而執行鑑定業務。經查
    ，本案卷附內政部警政署刑事警察局98年10月22日刑鑑字第
    0980133683號（毒品）鑑定書（臺灣高雄地方法院檢察署98
    年度偵字第27741 號卷（下稱偵一卷）第132 頁）、98年11
    月5 日刑鑑字第0980133620號（槍彈）鑑驗書（臺灣高雄地
    方法院檢察署98年度偵字第28072 號卷（下稱偵二卷）第54
    頁、第55頁），係高雄市政府警察局保安警察大隊依檢察機
    關事先概括授權囑託而送請內政部警政署刑事警察局所為之
    書面鑑定報告，揆之上開說明，自具有證據能力，並得作為
    本件認定犯罪事實之依據。
二、次按被告以外之人於審判外之陳述，雖不符刑事訴訟法第15
    9 條之1 至第159 條之4 之規定，而經當事人於審判程序同
    意作為證據，法院審酌該言詞陳述或書面陳述作成時之情況
    ，認為適當者，亦得為證據，刑事訴訟法第159 條之5 第1
    項定有明文。本件檢察官、被告及其辯護人於本院審判程序
    時，就本判決所引用其他審判外之言詞或書面陳述，均明示
    同意有證據能力，本院審酌該具有傳聞證據性質之證據，其
    取得過程並無瑕疵，與待證事實具有關聯性，證明力非明顯
    過低，以之作為證據係屬適當，認俱得為證據。
三、因利用攝影器材將實體物品或可以視覺感官認知之現象，予
    以拍攝、製成之照片，係為保全拍攝時物品或現象所呈現之
    情形，於證據方法而言，具有與該物品或現象相同之效用，
    乃屬物證之一種，並非供述證據，應無傳聞法則之適用，是
    本案卷附之照片6 張（警一卷第57頁），係員警所拍攝查獲
    現場時之情形，依上開所述，自有證據能力。
貳、實體方面：
一、上揭有關被告甲○○販買第二級毒品、被告乙○○幫助販賣
    第二級毒品及非法持有具殺傷力子彈之事實，業據被告甲○○及乙○○於偵查及本院審理時均坦承不諱，互核亦大致相
    符，復有高雄市政府警察局保安警察大隊搜索、扣押筆錄、
    扣押物品目錄表、查獲現場照片6 張、綠色圓錠1,000 顆、
    仿GLOCK 廠27型半自動改造手槍1 支（含彈匣1 個，槍制管
    制編號：0000000000號）、口徑9mm 之制式子彈8 顆可佐（
    其中一顆不具殺傷力，見警一卷第43頁至第48頁、第57頁、
    第58頁、第60頁）。而扣案之1,000 顆綠色圓形藥錠，經送
    內政部警政署刑事警察局以氣相層析/ 質譜分析法及核磁共
    振分析法鑑定結果，檢出含第二級毒品「3,4-亞甲基雙氧甲
    基安非他命」（即MDMA，俗稱搖頭丸）及微量第二級毒品「
    甲基安非他命」成分（隨機抽取4 顆磨混鑑定，驗前共計1,
    000 顆，其中員警先採取1 顆初步測試，999 顆總淨重270.
    03公克，後經內政部警政署刑事警察局採取4 顆鑑定，故驗
    後共計995 顆，總淨重268.97公克），有上開刑事警察局98
    年10月22日刑鑑字第0980133683號鑑定書在卷可稽（偵一卷
    第132 頁）；另扣案之仿GLOCK 廠27型半自動改造手槍1 支
    （含彈匣1 個，槍制管制編號：0000000000號）、口徑9mm
    之制式子彈8 顆，亦經送內政部警政署刑事警察局鑑定，其
    中槍枝部分，因換裝土造金屬槍管而成，經操作檢視，板機
    無法釋放擊針供擊發子彈使用，認不具殺傷力；子彈部分，
    共計採樣3 顆試射，其中1 顆無法擊發，不具殺傷力，另2
    顆可擊發，具殺傷力等情，復有上開刑事警察局98年11月5
    日刑鑑字第0980133620號鑑驗書1 紙附卷供查（偵二卷第54
    頁、第55頁）。是被告甲○○向丙○○購買第二級毒品MDMA
    、乙○○幫助購買第二級毒品MDMA之事實，均堪認定。
二、按毒品危害防制條例所規定之販賣毒品罪，雖未明示「營利
    之意圖」為其犯罪構成要件，然「販賣」一語，在文義解釋
    上已寓含有從中取利之意思存在，且從商業交易原理與一般
    社會觀念而言，販賣行為在通常情形下，仍係以牟取利益為
    其活動之主要誘因與目的；再衡以毒品之非法交易向為政府
    查禁森嚴且重罰不寬貸之行為，為一般民眾普遍認知之事，
    倘非有利可圖，絕無平白甘冒被查緝重罰之高度風險之理，
    是其販入之價格當較其出售之價格為低，而有從中賺取買賣
    價差牟利之意圖及事實，應屬合理認定。又販賣毒品係違法
    行為，非可公然為之，亦無公定價格，容易分裝並增減份量
    ，而每次買賣之價量，可能隨時依雙方關係深淺、資力、需
    求量及對行情之認知、來源是否充裕、販賣者是否渴求資金
    、查緝是否嚴緊、購買者被查獲時供述購買對象之可能風險
    之評估等，因而異其標準，並機動調整，非可一概論之，是
    販賣毒品之利得除被告坦承犯行或價量俱臻明確外，委難察
    得其交易實情，然販賣者從價差或量差中牟利之方式雖異，
    惟其販賣行為在意圖營利則屬同一；從而，舉凡有償交易，
    除足以反證其確係另基於某種非圖利本意之關係外，通常尚
    難因無法查悉其販入價格，做為是否高價賣出之比較，諉以
    無營利之意思而阻卻販賣犯行之追訴。本件被告甲○○，籍
    由被告丁○○、乙○○居中介紹，而以23萬5,000 元向丙○○購入第二級毒MDMA1,000 顆（驗前毛重282 公克，驗餘總
    淨重268.97公克），倘若無利可圖，應無甘冒被查緝而觸犯
    重刑之危險，且被告甲○○亦自承每月僅施用1 次（本院卷
    第148 頁）MDMA，購買時除有供自己施用外，亦有販賣予他
    人之意圖，故以其購買如此大量之MDMA觀之，斷無僅以同一
    價量轉讓他人之可能，堪認被告甲○○上開所為，主觀上必
    有從中賺取買賣價差牟利之意圖。
三、綜上所述，被告甲○○販入第二級毒品、被告乙○○幫助販
    入第二級毒品及非法持有具殺傷力子彈之事實，均堪予認定
    ，被告甲○○、乙○○此部分之犯行，事證明確，應依法論
    科。
四、訊據被告丁○○固坦承知悉被告甲○○欲購買第二級毒品MD
    MA後，即向被告乙○○接洽，並於上揭時間，與被告甲○○
    共同搭乘被告乙○○駕駛之自小客車，前往丙○○之住處購
    買毒品，惟矢口否認有幫助被告甲○○販入第二級毒品之犯
    意，辯稱：伊以為被告甲○○購買MDMA，目的係供自己施用
    ，不知其尚有販售營利之意圖云云。其辯護人則以：被告丁○○與甲○○以電話聯絡時，尚不知悉甲○○購買大宗MDMA
    之目的為何，遲至乙○○開車自臺南搭載甲○○至高雄途中
    ，始於車上知悉甲○○購買MDMA一部分是要自己施用、一部
    分要販賣，亦即被告丁○○主觀上純粹係為尋找貨源，居間
    介紹甲○○認識乙○○，以便甲○○有管道購買大宗、較為
    廉價之MDMA，並無幫助甲○○販賣毒品之故意與認知，且甲○○購買MDMA後旋即遭警所查獲，客觀上並無任何販賣MDMA
    之行為，自與販賣第二級毒品之行為並不相合，故被告丁○○應不成立幫助販入第二級毒品之犯行云云。
五、經查：
（一）證人即被告甲○○於偵訊及本院審理時分別證稱：「（你
      們9 月16日去買是否還記得丁○○是何時提到乙○○那邊
      有管道？）大約在13日左右，在電話中跟我提到的，我們
      有時去旗津玩時談到的，他當時跟我講可以買到1 千顆，
      也有跟我提到價錢。」、「（98年9 月13日你如何透過被
      告丁○○購買搖頭丸？）電話。」、「（當時你在電話中
      如何跟被告丁○○講？）他在電話中跟我談到他朋友有1
      千顆這個牌子的搖頭丸，我表示要購買。」、「（為何丁○○會在電話中告訴你他朋友有1 千顆搖頭丸？）之前在
      搖頭店有用過那個牌子，剛好講電話時講到他朋友那裡有
      1 千顆。」等語（偵一卷30頁、本院卷第147 頁背面），
      核與證人即被告乙○○於本院審理證述：「（當時被告丁○○跟你連絡時，如何在電話中跟你提到被告甲○○要購
      買搖頭丸之事？）因為有玩到那種品牌的搖頭丸，我在電
      話中剛好聊到朋友那邊剛好有，他問我能不能幫他調1 千
      顆，我說我幫他調看看，結果有問到，再去臺南載甲○○
      來高雄買。」（本院卷第152 頁背面）之情節相符，足徵
      被告丁○○知悉被告甲○○欲購買MDMA後，即向被告乙○○詢問，在被告乙○○告知有管道可購買並轉告被告甲○○後，即已知悉此次被告甲○○購入之MDMA數量，高達1,
      000 顆之事實，應屬無疑。
（二）又關於一般人MDMA之每日施用量及其承受程度暨其與體質
      之關係，依據Clarke's Analysis of Drugs and Poisons
      一書第3 版之記述：MDMA毒品一般施用劑量介於「80和20
      0 毫克」之間，常使用劑量為100 至150 毫克，惟產生作
      用之程度，因個人體質、使用方式及對藥物耐受性不同而
      異，曾有施用300 毫克MDMA後致死之案例。另依據Dispos
      itio n of Toxic Drugs and Chemicals in Man一書第5
      版記載，有18歲女性施用MDMA約150 毫克劑量後致死案例
      ，另有3 名成人藥物，其用量、次數均不在控制狀況下，
      實際用藥量之變異幅度有可能較正常使用者大得多，有行
      政院衛生署管制藥品管理局93年9 月13日管檢字第093000
      8405號函可稽。而本件證人即被告甲○○於本院審理中證
      稱一天需用MDMA約10餘顆，1 個月施用1 次等語（本院卷
      第147 頁背面、第148 頁），若僅以本案查獲純度較低（
      約40% ，見上開鑑定書）之MDMA藥錠換算，被告甲○○每
      日服用之MDMA純質劑量高達1081毫克以上〔換算式：270.
      03公克/999顆（因刑事警察局鑑定前，承辦員警即先採樣
      1 顆初步測試，故送往刑事警察局鑑定時，僅餘999 顆，
      此為每1 顆平均重量）×40% （純質淨重）×10顆（每天
      施用量）＝1.0812公克≒1081毫克），顯已超出一般人單
      日施用MDMA之純質劑量（80毫克至200 毫克），更遠高於
      前開臨床文獻所載之致死標準以上。另甲○○雖證述施用
      MDMA時是一群人，1 天下來約5 、60顆等語（本院卷第15
      0 頁），惟毒品MDMA價格昂貴，且須透過管道始可購買，
      一般施用毒品者若非有特別之因素，應無免費提供予他人
      施用之情形。且甲○○購買上開MDMA，每顆之價格即高達
      235 元，亦供陳目前1 顆之市價約5 、600 元，而以其家
      境小康之經濟情況觀之（警詢調查筆錄之家庭經濟狀況一
      欄），更無可能無償提供予他人施用。況被告甲○○花費
      23萬5,000 元之鉅資購買毒品，若僅係為供己施用，以其
      所證述之施用之數量（10顆）及頻率（每月1 次）情形觀
      之，則被告即須長達100 個月始能施用完畢，縱認其提供
      予他人施用之情節為真，亦須多達20次左右，方可施用殆
      罄。因毒品價格昂貴且久放容易受潮變質，故甲○○上開
      之證述內容，均與常理有違，難予信實，其迴護被告丁○○之情，即足至明。
（三）政府為杜絕毒品氾濫，再三宣導民眾遠離毒品，媒體亦多
      所報導，故對於毒品之禁絕，理應為民眾所熟悉。且政府
      對於毒品之查緝無不嚴格執行，而販賣毒品罪更係重罪，
      設若非重利所驅，衡情一般施用毒品者，當不致花費鉅資
      大量購入囤積。況MDMA價格不貲、物稀價昂，且販賣毒品
      乃違法行為，非可公然為之，施用毒品者囿於經濟能力及
      避免遭查緝，大多僅購買少量施用，除非企圖賺取販賣毒
      品之暴利，否則甚少囤積大量毒品而徒增風險。因本件案
      發時，於上開自小客車之副駕駛座旁門把查獲愷他命1 包
      ，而被告丁○○於警詢及偵訊時均坦承為其所有，並供其
      施用（警卷第23頁、偵一卷第8 頁、第36頁），且於本院
      審理時亦供稱當時常出去開趴，玩搖頭丸玩得比較高興時
      數量會用的比較大（本院卷第162 頁），另證人甲○○亦
      證述曾與被告丁○○一起施用搖頭丸，看過丁○○施用過
      愷他命等語（本院卷第151 頁），足證被告丁○○本身有
      施用愷他命及MDMA之情形，衡情應知悉每次個人施用MDMA
      之數量，及一般施用毒品者購買毒品之情形。而被告甲○○購入之MDMA高達1,000 顆，依上所述，顯已超乎一般施
      用毒品者供己施用之量，且被告丁○○居中介紹時即已知
      悉此次被告甲○○購買之數量，亦經本院審認如前，而該
      數量復為被告丁○○所告知，故被告丁○○於被告甲○○
      應允購買上開MDMA數量之毒品時，主觀上應可知悉非僅單
      純供己施用，尚有販賣予他人營利之意圖至明。
（四）又刑法上所謂幫助他人犯罪，係指對他人所實施之犯罪，
      於行為前或實施中予以助力，使之易於實施犯罪之積極或
      消極行為，且未參與實施犯罪之行為者而言。故幫助犯，
      包括有正犯實施前之事前幫助，及正犯實行時之事中幫助
      。查被告乙○○於98年10月23日偵訊中供陳：甲○○他是
      在從臺南下來高雄的途中在車上講他買搖頭丸是為了要到
      臺南賣的，我們是在聊天的時候，我問他你買那麼多數量
      要做什麼，他就說要轉賣，那時車上有我、甲○○、丁○○3 人，我們3 人當時是在聊天，丁○○是在車上知道的
      ，丁○○知道後並沒有說什麼等語( 偵一卷第43頁) ，此
      與被告甲○○於同日偵訊時陳稱：我們聊天時朋友那邊有
      這個牌子的搖頭丸，後來我們在車上聊天時講到我買的這
      一批貨是一部分要吃，一部分要賣，應該是在車上講的等
      情互核相符。因被告甲○○與丁○○於臺南往高雄途中，
      係共同乘坐由被告乙○○駕駛之自小客車，以此密閉之空
      間且該路程時間非長之情況觀之，被告丁○○應可於該路
      程中，聽悉甲○○與乙○○上開之對話。故縱認被告丁○○於9 月13日聯絡被告甲○○有1,000 顆搖頭丸，不知悉
      甲○○係供意圖販賣之用，惟其於被告甲○○前往高雄購
      買該搖頭丸之途中，既得知悉，並一同前往丙○○家中清
      點並交付款項，依上開所述，亦屬於被告甲○○販入毒品
      時，予以事中幫助，仍應成立幫助被告甲○○販賣毒品犯
      行。
（五）綜合上述，被告丁○○幫助被告甲○○販入毒品MDMA之事
      實，堪予認定，被告丁○○此部分之犯行，事證明確，應
      予依法論科。
六、按毒品危害防制條例第4 條、第17條已於98年5 月20日修正
    公布，針對當次公布之修正條文，未另訂施行日期，而法規
    之制定與修正，如有特定生效日之必要者，依中央法規標準
    法第14條或第20條第2 項準用第14條之規定，應分別特定其
    施行日期。法規制定或前次修正基於特殊原因所特定之施行
    日期，並不適用於日後修正或再次修正之條文；至原毒品危
    害條例條例第36條所規定：「本條例自公布後6 個月施行」
    ，核其所稱「本條例」係指係92年7 月9 日修正公布之該條
    例，並非指98年5 月20日公布之部分修正條文。是98年5 月
    20日公布之毒品危害防制條例修正條文之生效日期，應依中
    央法規標準法第13條之規定，自公布日起至第3 日即98年5
    月22日發生效力（司法院98年6 月29日院台廳刑一字第0980
    014643號函亦同此見解）。因本件被告3 人上開之犯罪時間
    ，係於前揭毒品危害防制條例修正公布之後，而該修正之條
    文依上述應於98年5 月22日發生效力，故本件應適用修正後
    第4 條、第17之規定，先予指明。
七、核被告甲○○所為，係犯毒品危害防制條例第4 條第2 項之
    販賣第二級毒品罪；被告丁○○所為，係犯刑法第30條第1
    項、毒品危害防制條例第4 條第2 項之幫助販賣第二級毒品
    罪；被告乙○○所為，係犯槍砲彈藥刀械管制條例第12條第
    4 項之未經許可持有具殺傷力子彈罪及刑法第30條第1 項、
    毒品危害防制條例第4 條第2 項之幫助販賣第二級毒品罪。
    被告甲○○持有第二級毒品MDMA之低度行為，應為販賣第二
    級毒品之高度行為所吸收，應不另論罪。另被告乙○○前於
    96年間因公共危險案件，經本院以96年度交簡字第2315號判
    決判處有期徒刑6 月確定，嗣因符合減刑條件，於96年11月
    13日經本院以96年度聲減字第7161號裁定減為有期徒刑3 月
    確定，甫於96年12月11日易科罰金執行完畢等情，有臺灣高
    等法院被告前案紀錄表1 份在卷可查，其受有期徒刑執行完
    畢後，5 年以內故意再犯本件有期徒刑以上之罪，為累犯，
    應依刑法第47條第1 項規定，加重其刑。又被告乙○○及丁○○因未實際參與販賣第一級毒品之犯行，僅提供幫助之行
    為，所犯情節較正犯輕微，爰依刑法第30條第2 項規定，減
    輕其刑。因被告甲○○、乙○○於偵、審中均自白犯罪，符
    合毒品危害防制條例第17條第2 項之規定，爰依上開條文減
    輕其刑，被告乙○○部分並依法遞減輕之。又被告乙○○之
    上開加重減輕事由，應依刑法第71條第1 項之規定先加後減
    之。按所謂「自白」，乃被告對自己之犯罪事實全部或主要
    部分肯定供述之意，倘被告所承認者僅係犯罪構成要件以外
    之事實，自無其適用（最高法院99臺上字第110 號、93年臺
    上字第5106號判決意旨參照），查本件被告丁○○僅坦承介
    紹被告甲○○購買毒品，且否認主觀上有幫助販入毒品之犯
    意，應無對本案之犯罪事實有何肯定供述之意思，顯與「自
    白」之情形有所不符，當無毒品危害防制條例第17條第2 項
    之適用，是被告丁○○之辯護人稱應有上開法條之適用而減
    輕其刑云云，容有所誤。另犯毒品危害防制條例第4 條第2
    項販賣第二級毒品罪，供出毒品來源，因而查獲其他正犯或
    共犯者，依同條例第17條第1 項得減輕其刑之規定，其所稱
    「供出毒品來源，因而查獲」，係指被告供出毒品來源之有
    關資料，諸如前手之姓名、年籍、住居所、或其他足資辨別
    之特徵等，使調查或偵查犯罪之公務員因而對之發動調查或
    偵查並查獲而言。而上揭法條之規定，既未明定以在司法警
    察（官）調查及檢察官偵查時供出為必要，則基於鼓勵具體
    提供其毒品上游資訊，以利追查，俾杜絕毒品蔓延與氾濫之
    目的，兼衡被告之權益，解釋上於事實審法院供出因而破獲
    者，仍有該條之適用。然因法院非屬偵查犯罪機關，被告在
    法院審判中供出毒品來源，僅在促使在場之檢察官知悉而發
    動偵查，或由法院依刑事訴訟法第241 條之規定函送檢察官
    偵查，期能破獲毒品來源。基此，被告於審判中始供出毒品
    來源，倘已無從期待偵查機關在法院辯論終結前因而破獲，
    事實審法院對此不為調查，即難指為違法（最高法院98年度
    臺上字第1765號判決意旨供參）。故被告於偵、審時供出毒
    品來源，雖適用上開之條文，然仍須有因而「查獲」之情形
    ，始符該條文減刑之要件。查本件被告乙○○於警詢時供稱
    販賣毒品之人為綽號「阿三」之人，並提供聯絡之行動電話
    予警察，該行動電話經向電信公司查詢，其申請人姓名為「
    丙○○」，且被告乙○○於偵查中亦指認該「阿三」即為「
    丙○○」（偵一卷第8 頁、第21頁、第117 頁）；另被告乙○○於本院審理時證述向丙○○購買毒品之情節，亦與其餘
    被告所供陳之情形相符，雖可認定本案所扣得之毒品MDMA
    1,000 顆，應向丙○○所購買無訛。惟本院依職權函詢高雄
    市政府警察局保安警察大隊偵查之結果，該警察大隊以被告
    未提供該名男子（即阿三）之姓名及年籍資料，做為警方持
    續追查參考，本隊亦無持續進行其他正犯或共犯偵辦情事等
    語函覆本院，有該警察大隊99年2 月10日高市警保大一字第
    0990001316號函1 紙附卷供參（本院卷第91頁），是被告乙○○等人雖於警詢、偵訊及本院審理時均供出毒品來源，然
    於本院言詞辯論終結前，檢調機關並未函送或起訴相關之涉
    案人員，依上開判決意旨，被告乙○○、甲○○雖有供出毒
    品之來源，惟與毒品危害防制條例第17條第1 項規定之要件
    不相符合，自難以該條規定減輕或免除其刑。爰審酌被告3
    人明知MDMA為毒品危害防制條例管制之第二級毒品，施用者
    於施用後會有局部性肌肉抽搐而精神亢奮，長期施用則會引
    致服用者產生急性或慢性的抑鬱症，對於人體危害甚鉅，更
    有造成社會危安之可能，惟被告甲○○竟以經濟拮据為由，
    漠視他人可能因施用毒品而導致身體傷害及社會秩序之敗壞
    ，仍圖以販賣毒品而獲取暴利；另被告乙○○、丁○○竟基
    於幫助被告甲○○販入毒品，居中介紹幫助被告甲○○販入
    MDMA之犯意，而使被告甲○○因此而得以購得大量之MDMA毒
    品販售，所為實無足取，惟念及被告甲○○、乙○○於犯後
    坦承犯行，且販入之毒品於購得後即遭員警查獲，尚未販賣
    予他人獲利；另被告丁○○否認犯行，毫無悛悔之情，並參
    酌上開被告之犯罪動機、目的、手段等一切情狀，分別量處
    如主文所示之刑；另被告乙○○非法持有具殺傷力之子彈，
    對他人生命、身體及社會治安亦已生潛在不安與危險，惟念
    其僅係單純持有，未持之犯罪而生具體損害，且犯後坦承犯
    行、持有子彈數量僅7 顆及持有之當日即遭員警查獲，持有
    期間甚短，並衡以犯罪動機等一切情狀，量處如主文所示之
    刑及併科罰金，並諭知罰金如易服勞役之折算標準，並與幫
    助販賣第二級毒品之宣告刑合併定其應執行之刑，及諭知罰
    金如易服勞役之折算標準。
八、另扣案綠色圓形藥錠995 顆（原扣案1,000 顆，其中員警採
    取1 顆初步測試，內政部警政署刑事警察局採取4 顆鑑定，
    故餘995 顆），經鑑定結果，均確屬毒品危害防制條例第2
    條第2 項第2 款所稱之第二級毒品MDMA，已如前述，不問屬
    於犯人與否，應俱依毒品危害防制條例第18條第1 項及共犯
    連帶沒收原則，宣告沒收銷燬之。又上揭毒品之包裝袋10只
    ，因直接包覆該毒品，其上顯留有該毒品之殘渣，衡情自難
    與之析離，當應整體視之為毒品，均併予宣告沒收銷燬，至
    鑑驗耗損之毒品MDMA5 顆既已滅失，自無庸為沒收銷燬之諭
    知。又被告甲○○係持用行動電話0000000000號（含SIM 卡
    ）與被告丁○○所持用之行動電話0000000000號（含SIM 卡
    ）聯絡購買毒品之事宜、被告丁○○係持用上開行動電話向
    被告乙○○所持用之行動電話0000000000號（含SIM 卡）聯
    絡幫助販入毒品之事宜、被告乙○○則持用上開行動電話與
    丙○○所持用之行動電話0000000000號聯絡確定購買毒品之
    事宜，因上開行動電話分別為被告甲○○、丁○○、乙○○
    所有，業據其於扣押物品目錄表及警詢時陳稱在卷（警一卷
    第4 頁、第48頁，偵一卷第107 頁，因電信公司核發行動電
    話門號SIM 卡予消費者後，消費者應已取得該SIM 卡之所有
    權，此觀司法院97年5 月6 日院台廳刑一字第0970009760號
    函可知，故上開之行動電話門號SIM 卡，俱應由上開被告取
    得所有權），且供本次販賣（幫助）毒品犯罪之用，復有通
    聯記錄附卷供參（偵一卷第50頁至第103 頁），應依毒品危
    害防制條例第19條第1 項規定，於上開被告各該主文項下，
    宣告沒收之。另扣案口徑9mm 具有殺傷力之制式子彈5 顆（
    原扣案7 顆，惟其中2 顆業經試射，故僅餘5 顆），均為違
    禁物，已如前述，應依刑法第38條第1 項第1 款之規定，宣
    告沒收。至送鑑之子彈，其中採樣2 顆於鑑驗過程中因試射
    擊發，剩餘之彈殼已失其子彈違禁物之性質，故此採樣試射
    之子彈2 顆，均非屬違禁物，自無庸宣告沒收。此外，扣案
    之甲○○所持用之行動電話2 支（門號號碼分別為：000000
    0000、0000000000）、丁○○所持有置放在副駕駛座旁之把
    手處之第三級毒品Ke tamine （即愷他命，毛重約43公克）
    1 包、所有之黑色零錢包1 只、行動電話2 支（門號號碼分
    別為：0000000000、0 000000000 ）、乙○○所持有放置在
    黑色背包內之Ketamine 3包（即愷他命，其中100 公克2 包
    、47公克1 包，毛重共計約247 公克）及其所有之電子磅秤
    1 臺、現金8 萬5,500 元、行動電話2 支（門號號碼分別為
    ：0000000000、000000 0000 ）等物，均查無其他積極證據
    證明與本案有關，爰不宣告沒收，附此敘明之。
據上論斷，應依刑事訴訟法第299 條第1 項前段，毒品危害防制
條例第4 條第2 項、第17條第2 項、第18條第1 項、第19條第1
項，槍砲彈藥刀械管制條例第12條第4 項，刑法第11條、第47條
第1 項、第30條第1 項前段、第2 項、第42條第3 項、第71條第
1 項、第51條第5 款、第38條第1 項第1 款，判決如主文。
本案經檢察官黃子宜到庭執行職務。
中    華    民    國    99    年    5     月    4    日
                  刑事第十二庭  審判長法  官  黃建榮
                                      法  官  王品惠
                                      法  官  林勳煜
以上正本證明與原本無異。
如不服本判決應於收受判決後10日內向本院提出上訴書狀，並應
敘述具體理由。其未敘述上訴理由者，應於上訴期間屆滿後20日
內向本院補提理由書(均須按他造當事人之人數附繕本)「切勿逕
送上級法院」。
中    華    民    國    99    年    5     月    4    日
                                      書記官  莊正彬
附錄本判決論罪科刑法條全文
毒品危害防制條例第2條
本條例所稱毒品，指具有成癮性、濫用性及對社會危害性之麻醉
藥品與其製品及影響精神物質與其製品。
毒品依其成癮性、濫用性及對社會危害性分為四級，其品項如下
：
一、第一級  海洛因、嗎啡、鴉片、古柯鹼及其相類製品（如附
    表一）。
二、第二級  罌粟、古柯、大麻、安非他命、配西汀、潘他唑新
    及其相類製品（如附表二）。
三、第三級  西可巴比妥、異戊巴比妥、納洛芬及其相類製品（
    如附表三）。
四、第四級  二丙烯基巴比妥、阿普唑他及其相類製品（如附表
    四）。
前項毒品之分級及品項，由法務部會同行政院衛生署組成審議委
員會，每三個月定期檢討，報由行政院公告調整、增減之。、醫
藥及科學上需用之麻醉藥品與其製品及影響精神物質與其製品之
管理，另以法律定之。
毒品危害防制條例第4條
製造、運輸、販賣第一級毒品者，處死刑或無期徒刑；處無期徒
刑者，得併科新臺幣2 千萬元以下罰金。
製造、運輸、販賣第二級毒品者，處無期徒刑或7 年以上有期徒
刑，得併科新臺幣1 千萬元以下罰金。
製造、運輸、販賣第三級毒品者，處5 年以上有期徒刑，得併科
新臺幣7 百萬元以下罰金。
製造、運輸、販賣第四級毒品者，處3 年以上10年以下有期徒刑
，得併科新臺幣3 百萬元以下罰金。
製造、運輸、販賣專供製造或施用毒品之器具者，處1 年以上7
年以下有期徒刑，得併科新臺幣1 百萬元以下罰金。
前五項之未遂犯罰之。
毒品危害防制條例第17條
犯第4 條至第8 條、第10條或第11條之罪，供出毒品來源，因而
查獲其他正犯或共犯者，減輕或免除其刑。
犯第4 條至第8 條之罪於偵查及審判中均自白者，減輕其刑。
毒品危害防制條例第18條
查獲之第一、二級毒品及專供製造或施用第一、二級毒品之器具
，不問屬於犯人與否，均沒收銷燬之；查獲之第三、四級毒品及
製造或施用毒品之器具，無正當理由而擅自持有者，均沒入銷燬
之。但合於醫藥、研究或訓練之用者，得不予銷燬。
前項合於醫藥、研究或訓練用毒品或器具之管理辦法，由法務部
會同行政院衛生署定之。
毒品危害防制條例第19條
犯第4 條至第9 條、第12條、第13條或第14條第1 項、第2 項之
罪者，其供犯罪所用或因犯罪所得之財物，均沒收之，如全部或
一部不能沒收時，追徵其價額或以其財產抵償之。為保全前項價
額之追徵或以財產抵償，得於必要範圍內扣押其財產。
犯第4 條之罪所使用之水、陸、空交通工具沒收之。
槍砲彈藥刀械管制條例第12條
未經許可，製造、販賣或運輸子彈者，處1 年以上7 年以下有期
徒刑，併科新台幣500 萬元以下罰金。
未經許可，轉讓、出租或出借子彈者，處6 月以上5 年以下有期
徒刑，併科新台幣300 萬元以下罰金。
意圖供自己或他人犯罪之用，而犯前二項之罪者，處3 年以上10
年以下有期徒刑，併科新台幣700 萬元以下罰金。
未經許可，持有、寄藏或意圖販賣而陳列子彈者，處5 年以下有
期徒刑，併科新台幣300 萬元以下罰金。
第1 項至第3 項之未遂犯罰之。

司法院資訊處製作；財團法人民間司法改革基金會備份。
